臺灣臺中地方法院民事判決　九十三年度訴字第二六一一號
　　原　　　告　甲○○
　　被　　　告　乙○○
　　　　　　　　　　　　（現在臺灣臺中監獄執行中）
右當事人間因傷害致死案件，經原告向本院刑事庭提起損害賠償之附帶民事訴訟，案
經刑事庭移送前來，本院於民國九十四年一月十九日言詞辯論終結，判決如下：
    主      文
被告應給付原告新臺幣貳佰玖拾陸萬伍仟肆佰參拾參元，及自民國九十三年十月二十
二日起至清償日止按週年利率百分之五計算之利息。
原告其餘之訴駁回。
訴訟費用由被告負擔百分之八十六，餘由原告負擔。
本判決第一項及命被告負擔訴訟費用部分，於原告以新臺幣壹佰萬元為被告供擔保後
，得假執行。
原告其餘假執行之聲請駁回。
    事實及理由
一、原告主張：被告於民國九十三年八月三日下午六時許，因細故與其子陳志銘發生
    爭吵，即持ㄇ字型鋼架一支毆擊陳志銘胸部，致陳志銘受有左下胸八、九肋骨骨
    折、脾臟破裂導致大量出血等傷害，並因而死亡（關於被告毆打陳志銘致死之事
    實，主張引用本院九十三年度訴字第二一六八號刑事判決犯罪事實欄之記載）。
    原告為陳志銘之母，對被告之侵權行為，主張損害賠償如下：(一)殯葬費部分：目
    前實務上請求之項目有「棺材、運屍、運棺及靈柩車費、壽衣費、喪葬用品費、
    墓碑費、埋葬費、遺像及鏡框費、誦經祭典費」，而原告為被害人陳志銘支出之
    殯葬費為新臺幣（下同）二十四萬四千元。(二)扶養費部分：原告為被害人陳志銘
    之母親，陳志銘對原告負有法定扶養義務，依民法第一百九十二條第二項規定，
    被告對於原告亦應負損害賠償責任。而陳志銘死亡時為二十八歲（六十六年八月
    二十三日生），已有扶養能力，依內政部統計處公布之台閩地區簡易生命表，原
    告目前為四十六歲（四十七年十二月六日生），餘命為三十二年，而原告之長子
    已死亡，三子陳志偉已成年，原告所損失之扶養費，分述如下：(1)參酌八十六年
    度財政部頒布之扶養親屬扣除額為六萬八千元，八十七年已提高為七萬二千元，
    及中華民國台灣地區八十九年度家庭收支調查報告，台灣地區八十九年度平均每
    戶人數為三．六二人，最終消費支出為六十六萬二千七百二十二元等，認為原告
    所得請求每年扶養費（包含生活費及教育費等）以每人每年十八萬三千零七十二
    元（每月一萬五千二百五十六元）計算為適當。(2)依霍夫曼計算法扣除中間利息
    ，以年別單利5%/12複式計算所得近似於三百四十四萬二千八百六十七元（計算
    式：183,072×18.00000000=3,442,867），除以二得為一百七十二萬一千四百三
    十三元。(三)慰撫金部分：原告為死者之母，因被告之侵權行為而突遭喪子之痛，
    陳志銘年僅二十五歲，正值年輕力壯，未來仍有數十年之美好生活，還未體驗生
    命之美時，即慘遭橫禍而空餘憾恨，對其生養之原告實是椎心刺骨之痛，原告一
    生均需承受如此巨大之精神痛苦，非切之情，實難以言喻。為此，原告請求慰撫
    金一百五十萬元等語。並聲明：(一)被告應給付原告三百四十六萬五千四百三十三
    元，及自起訴狀繕本送達被告之翌日即九十三年十月二十二日起至清償日止按週
    年利率百分之五計算之利息。(二)訴訟費用由被告負擔；(三)願供擔保請准宣告假執
    行。
二、被告抗辯：(一)對原告主張其子陳志銘遭被告毆傷致死之事實不為爭執。(二)對原告
    請求喪葬費二十四萬四千元、撫養費一百七十二萬一千四百三十三元部分，沒有
    意見。(三)對原告請求慰撫金一百五十萬元部分，認為金額太高，以一百萬元為合
    理。
三、得心證之理由：
  (一)原告主張其子陳志銘於右揭時地遭被告毆打致死之事實，業經本院九十三年度
      訴字第二一六八號刑事判決認定明確，有該案判決書在卷可參，而被告對此亦
      不爭執，故足信為真實。
  (二)按不法侵害他人致死者，對於支出醫療及增加生活上需要之費用或殯葬費之人
      ，亦應負損害賠償責任；被害人對於第三人負有法定扶養義務者，加害人對於
      該第三人亦應負損害賠償責任；不法侵害他人致死者，被害人之父、母、子、
      女及配偶，雖非財產上之損害，亦得請求賠償相當之金額，民法第一百九十二
      條第一項、第二項、第一百九十四條分別定有明文。而查，原告為被害人陳志
      銘之母，陳志銘對原告負有法定扶養義務（民法第一千一百十四條第一款、第
      一千一百十五條第一項第二款、第一千一百十七條第二項參照），原告並支出
      殯葬費（被告對此事實不為爭執），揆諸前揭規定，原告請求被告給付殯葬費
      、扶養費及慰撫金，於法即無不合。茲將原告各項請求，分述如下：
    １、殯葬費部分：原告主張其支出殯葬費二十四萬四千元，提出宏元禮儀社出具
        之價目表為證，而被告對原告主張之金額不為爭執，故原告此部分請求，應
        予准許。
    ２、扶養費部分：原告主張被告應一次賠償扶養費用一百七十二萬一千四百三十
        三元，被告對原告主張之金額不為爭執，故原告此部分請求，應予准許。
    ３、慰撫金部分：本院審酌：(1)原告為被害人陳志銘之母，而陳志銘死亡時年僅
        二十五歲，正值年輕力壯時，卻遭此橫禍，原告因此受有極大之痛苦；(2)原
        告之夫已經死亡，其三名兒子中，長子先前已經過世，次子即陳志銘又因被
        告之毆打而死亡，現僅有三子一人，且平日從事臨時工，每月收入約一萬五
        千元，名下無任何財產；(3)被告有三名子女，其因犯本案傷害致死罪而入監
        服刑後，目前僅賴其妻工作撫養子女。被告入獄前為建築工人，名下並無任
        何財產等情事，認為原告請求慰撫金一百五十萬元，尚嫌過高，應以一百萬
        元為適當。
      以上三項請求，合計共二百九十六萬五千四百三十三元。
  (三)又按給付有確定期限者，債務人自期限屆滿時起，負遲延責任。給付無確定期
      限者，債務人於債權人得請求給付時，經其催告而未為給付，自受催告時起，
      負遲延責任。其經債權人起訴而送達訴狀，或依督促程序送達支付命令，或為
      其他相類之行為者，與催告有同一之效力，民法第二百二十九條第一項、第二
      項定有明文。又遲延之債務，以支付金錢為標的者，債權人得請求依法定利率
      計算之遲延利息。但約定利率較高者，仍從其約定利率。應付利息之債務，其
      利率未經約定，亦無法律可據者，週利利率為百分之五，民法第二百三十三條
      第一項、第二百零三條亦有明定。本件原告對被告之債權，核屬無確定期限之
      給付，自應經原告之催告而未為給付，被告始負遲延責任。準此，原告請求被
      告自起訴狀繕本送達被告之翌日即九十三年十月二十二日起，按週年利率百分
      之五計付遲延利息，核無不合。
  (四)綜上所述，原告依侵權行為之法律關係，請求被告給付二百九十六萬五千四百
      三十三元，及自九十三年十月二十二日起至清償日止按週年利率百分之五計算
      之遲延利息，為有理由，應予准許。其餘逾此部分之請求，為無理由，應予駁
      回。
  (五)原告陳明願供擔保聲請宣告假執行，於原告勝訴部分（即本判決主文第一項及
      命被告負擔訴訟費用部分），核無不合，爰酌定相當擔保金額准許之。至於原
      告敗訴部分，其假執行之聲請，因失所依附，應予駁回。
四、訴訟費用負擔及宣告假執行之依據：民事訴訟法第七十九條、第三百九十條第二
    項。
中　　　華　　　民　　　國　　九十四　　年　　　一　　　月　　三十一　　日
　　　　　　　　　　　　　　　　　臺灣臺中地方法院民事第一庭
~B法　官　游文科
右正本係照原本作成。
如對本判決上訴，須於判決送達後二十日內向本院提出上訴狀（須附繕本）。
中　　　華　　　民　　　國　　九十四　　年　　　一　　　月　　三十一　　日
~B書記官
